【裁判字號】    95,訴,1078
【裁判日期】    951019
【裁判案由】    毒品危害防制條例
【裁判全文】
臺灣臺北地方法院刑事判決              95年度訴字第1078號
公  訴  人  臺灣臺北地方法院檢察署檢察官
被      告  甲○○
                    （另案在臺灣臺北監獄執行中）
上列被告因違反毒品危害防制條例案件，經檢察官提起公訴（九
十四年度毒偵字第一七六八號），被告於準備程序中先就被訴事
實為有罪之陳述，經本院告以簡式審判之旨，並聽取當事人之意
見後，本院合議庭裁定行簡式審判程序後，本院判決如下：
    主  文
甲○○施用第一級毒品，處有期徒刑柒月。扣案如附表一編號一
所示之毒品均沒收銷燬之。扣案如附表一編號二、三所示之物均
沒收。
    事  實
一、甲○○前於(一)民國八十九年間，因違反毒品危害防制條例案
    件，經臺灣彰化地方法院（下稱彰化地院）以八十九年度毒
    聲字第一三一號裁定送觀察、勒戒，因認無繼續施用毒品之
    傾向，於八十九年三月八日自臺灣臺北勒戒所釋放，並經臺
    灣彰化地方法院檢察署（下稱彰化地檢署）檢察官以八十九
    年度毒偵字第五一號為不起訴處分確定；又(二)自九十二年九
    月間起至九十四年三月間止，因連續施用第二級毒品安非他
    命（下稱安非他命）而違反毒品危害防制條例案件，經本院
    於九十四年六月二十一日以九十四年度簡字第一一０三號判
    決判處有期徒刑五月確定（於本件不構成累犯）。
二、甲○○基於施用第一級毒品海洛因（下稱海洛因）及安非他
    命之犯意，於九十四年六月二十日上午，在臺北市○○區○
    ○街五號上華旅棧五０三室內，將海洛因及安非他命混合後
    置於玻璃球吸食器內施用一次。嗣於同日上午十一時五十分
    許，員警前往上華旅棧臨檢，經甲○○同意後實行搜索，而
    查獲其持有如附表一編號一所示之毒品，及如附表一編號二
    、三所示為其所有供其施用上開毒品之物，乃接受調查，經
    警採集其尿液送驗發現呈安非他命及嗎啡陽性反應，而知甲
    ○○有上開施用安非他命及海洛因之犯行。
三、案經臺北縣政府警察局板橋分局移送臺灣臺北地方法院檢察
    署（下稱臺北地檢署）檢察官偵查起訴。
    理  由
一、證據之認定：
    查被告甲○○於前述時地為警查獲，經警採集其尿液送臺灣
    檢驗科技股份有限公司以酵素免疫分析法初步檢驗及氣相層
    析質譜儀法確認檢驗，結果發現安非他命及嗎啡陽性反應，
    有該公司九十四年八月十一日出具之濫用藥物尿液檢驗報告
    一紙附卷足憑（臺北地檢署九十四年毒偵字第一七六八號卷
    第六四頁參照），而扣案如附表一編號一所示之白粉二包，
    經法務部調查局以化學呈色法及氣相層析質譜儀分析法檢驗
    ，結果檢出含有海洛因成分無訛，有該局於九十五年八月十
    五日出具之調科壹字第０二０００八一九六號鑑定通知書一
    紙附於本院卷可證，並有如附表一編號二、三所示之物扣案
    可證，且被告對上開事實二之部分於本院九十五年九月二十
    八日審理時供承不諱（本院當日審判筆錄參照），是依(一)前
    開濫用藥物尿液檢驗報告一紙、(二)扣案如附表一編號一所示
    之海洛因及(三)扣案如附表一編號二、三所示之物等補強證據
    已足資擔保被告於本院審理中所為之上開任意性自白具有相
    當程度之真實性，而得確信被告前述自白之犯罪事實確屬真
    實，從而依刑事訴訟法第一百五十六條第一項及同條第二項
    規定，自得依被告前述自白及該補強證據認定被告確有為前
    述混合海洛因及安非他命而施用一次之犯行，本件事證明確
    ，被告之犯行堪以認定。
二、論罪科刑之法律適用：
  (一)按行為後法律有變更者，適用行為時之法律，但行為後之法
    律有利於行為人者，適用最有利於行為人之法律，刑法第二
    條第一項定有明文，被告行為後，如附表二所示關於本件被
    告論罪科刑所應適用之刑法條文，業於九十四年二月二日修
    正公布，且依刑法施行法第十條之一規定，於九十五年七月
    一日生效施行，經如附表二所示個別比較新舊法及依最高法
    院二十四年上字第四六三四號判例就罪刑有關之一切情形綜
    其全部之結果而為比較後，仍以適用九十五年七月一日修正
    施行前如附表二所示關於被告論罪科刑所應適用之刑法條文
    規定較有利於行為人，是依前開說明，自應適用九十五年七
    月一日修正施行前如附表二所示關於被告論罪科刑所應適用
    之刑法條文規定處斷。
  (二)核被告甲○○所為，係犯毒品危害防制條例第十條第一項之
    施用第一級毒品罪及同條第二項之施用第二級毒品罪。其施
    用海洛因及安非他命前後分別持有海洛因及安非他命之低度
    行為，應分別為施用海洛因及安非他命之高度行為所吸收，
    不另論罪。又其一施用毒品行為分別觸犯毒品危害防制條例
    第十條第一項之施用第一級毒品罪及毒品危害防制條例第十
    條第二項之施用第二級毒品罪，為想像競合犯，依修正前刑
    法第五十五條之規定，從較重之毒品危害防制條例第十條第
    一項之施用第一級毒品罪處斷。
  (三)爰審酌被告於毒品危害防制條例公布生效後曾由彰化地院裁
    定送觀察勒戒，並由彰化地檢署檢察官為不起訴處分確定（
    本院卷附彰化地檢署八十九年度毒偵字第五一號不起訴處分
    書參照），顯見其未因前所受觀察勒戒之處分而決心改過及
    其智識程度、品行、犯後尚能坦承犯行、犯後態度良好等一
    切情狀，量處如主文所示之刑。
  (四)扣案如附表一編號一所示之毒品，經送鑑驗後檢出含有海洛
    因成分無誤，已如前述，應依毒品危害防制條例第十八條第
    一項前段規定，不問屬於犯人與否，由本院諭知沒收銷燬之
    。又扣案如附表一編號二、三所示之物，均為被告所有，且
    均係供其為本件施用毒品犯行所用之物，為被告於本院九十
    五年九月二十八日審理時供承在卷（本院當日審判筆錄參照
    ），應依修正前刑法第三十八條第一項第二款、第三項之規
    定，均由本院宣告沒收之。
  (五)末查，被告基於連續施用安非他命之概括犯意，連續於九十
    二年九月九日凌晨四時許採尿前回溯九十六小時內某日時起
    ，至九十四年三月十六日採尿前回溯九十六小時某日時止，
    在不詳地點，施用安非他命多次之犯行，業經本院於九十四
    年六月二十一日以九十四年度簡字第一一０三號判決判處有
    期徒刑五月確定，有該份判決書一份附於本院卷可稽。本件
    論罪科刑之犯罪時間（九十四年六月二十日上午）雖於上開
    判決宣示判決日期之前，然與上開判決之犯罪時間已相隔三
    個月之久，且被告於本院審理時亦供稱：九十四年三月間為
    警查獲後，因另案通緝中而遭收押，當時我即下定決心要戒
    除毒癮，迄同年四月四日交保出監後，因腳傷疼痛不已，方
    才另行起意，於九十四年六月二十日上午施用毒品，藉以減
    輕疼痛等語（本院九十五年九月十四日準備程序筆錄參照）
    ，故本件被告於九十四年六月二十日上午施用安非他命之犯
    行，顯係另行起意為之，與其於九十二年九月間至九十四年
    三月間連續施用安非他命之犯行間並無連續犯裁判上一罪之
    關係，非同一案件，故不為本院九十四年度簡字第一一０三
    號判決之既判力效力所及，附此敘明。
據上論斷，應依刑事訴訟法第二百七十三條之一第一項、第二百
九十九條第一項前段，毒品危害防制條例第十條第一項、第二項
、第十八條第一項前段，刑法第十一條前段、第二條第一項，修
正前刑法第五十五條、第三十八條第一項第二款，判決如主文。
本案經檢察官郭瑜芳到庭執行職務。
中    華    民    國    95    年    10    月    19    日
                  刑事第九庭    法  官  林怡秀
本件正本證明與原本無異。
如不服本判決，應於判決送達後十日內，向本院提出上訴狀。
                                書記官  林義盛
中    華    民    國    95    年    10    月    19    日
附表一：
┌──┬─────┬────┬─────────────┐
│編號│物品名稱  │數 量   │扣 押 物 品 清 單 編 號   │
├──┼─────┼────┼─────────────┤
│ 一 │海洛因    │貳包（合│臺北地檢署九十五年度青保管│
│    │          │計淨重壹│字第六二九號編號１        │
│    │          │點捌貳公│                          │
│    │          │克）    │                          │
├──┼─────┼────┼─────────────┤
│ 二 │上開海洛因│貳只（空│同上                      │
│    │之包裝    │包裝總重│                          │
│    │          │零點伍│                          │
│    │          │公克）  │                          │
├──┼─────┼────┼─────────────┤
│ 三 │玻璃球吸食│壹個    │臺北地檢署九十五年度綠保管│
│    │器        │        │字第一九六七號編號２      │
└──┴─────┴────┴─────────────┘
附表二：
┌────────┬────────┬────────┬────────┐
│規定名稱        │修正前規定      │修正後規定      │新舊法個別比較結│
│                │                │                │論與理由        │
├────────┼────────┼────────┼────────┤
│刑法第五十五條  │犯一罪而其方法或│刪除。（除合於想│適用舊法。      │
│牽連犯          │結果之行為犯他罪│像競合犯之情形外│本件事實，於新法│
│                │名者，從一重處斷│，數行為應分論併│時應分論併罰，較│
│                │。              │罰）            │不利於被告。    │
├────────┼────────┼────────┼────────┤
│刑法第三十八條第│供犯罪所用或犯罪│供犯罪所用或犯罪│適用舊法。      │
│一項第二款、第三│預備之物，以屬於│預備之物，以屬於│本件被告所有、供│
│項              │犯人者為限，得沒│犯罪行為人者為限│犯罪所用之物，於│
│供犯罪所用或犯罪│收之。但有特別規│，得沒收之。但有│新舊法均得宣告沒│
│預備之物沒收    │定者，依其規定。│特別規定者，依其│收，新法並無較有│
│                │                │規定。          │利於被告；且沒收│
│                │                │                │為從刑，應附屬於│
│                │                │                │主刑，本件主刑所│
│                │                │                │適用之法律既為舊│
│                │                │                │法，沒收自亦應適│
│                │                │                │用舊法。        │
├────────┴────────┴────────┴────────┤
│結論：就罪刑有關之一切情形，綜其全部之結果而為比較後，應一律適用舊法。│
└───────────────────────────────────┘
附錄本案論罪科刑法條全文：
毒品危害防制條例第十條：
施用第一級毒品者，處六月以上五年以下有期徒刑。
施用第二級毒品者，處三年以下有期徒刑。


司法院資訊處製作；財團法人民間司法改革基金會備份。
